臺灣臺北地方法院刑事判決　　　　　　　 96年度易字第378號
公　訴　人　臺灣臺北地方法院檢察署檢察官
被　　　告　戊○○
　　　　　　　　　　　號5樓
　　　　　　丙○○
　　　　　　甲○○
　　　　　　　　　　　室
　 　　　 　乙○○
　　　　　　　　　　　之10
　 　 　　　丁○○
上列被告等因賭博案件，經檢察官提起公訴（九十五年度偵字第
二四九六三號），經被告等於本院準備程序中就被訴事實為有罪
之陳述，經法官告知簡式審判程序之旨，並聽取公訴人、被告之
意見後，本院合議庭裁定以簡式審判程序審理，判決如下：
    主  文
戊○○共同連續意圖營利，聚眾賭博，處有期徒刑陸月，如易科
罰金，以銀元佰元即新臺幣玖佰元折算壹日。
丙○○、甲○○、乙○○、丁○○共同連續意圖營利，聚眾賭博
，各處有期徒刑月，如易科罰金，均以銀元佰元即新臺幣玖
佰元折算壹日。
扣案之如附表一、二所示之物品均沒收之。
    事實及理由
一、本件除增列被告戊○○、丙○○、甲○○、乙○○、丁○○
    於本院準備程序、審理程序中所為自白為證據外（見本院卷
    第二八至三十頁、第三三、三八頁），其餘犯罪事實及證據
    均援用如附件檢察官起訴書之記載。
二、經查：
  (一)被告戊○○等五人行為後，前於九十四年二月二日修正公布
    之刑法，已自九十五年七月一日起施行，另刑法施行法亦於
    九十五年六月十四日增訂該法第一條之一規定，並自九十五
    年七月一日施行。其中修正後刑法第二條之規定，乃係關於
    新舊法比較適用之準據法，其本身無關行為可罰性要件之變
    更，故於九十五年七月一日刑法修正施行後，如有涉及比較
    新舊法之問題，即應逕依修正後刑法第二條第一項規定，為
    「從舊從輕」之比較，先予敘明。再按本次法律變更，比較
    時應就罪刑有關之共犯、未遂犯、想像競合犯、牽連犯、連
    續犯、結合犯，以及累犯加重、自首減輕暨其他法定加減原
    因（如身分加減）與加減例等一切情形，綜其全部罪刑之結
    果而為比較（最高法院九十五年五月二十三日九十五年度第
    八次刑庭會議決議參照）。
  (二)核被告戊○○等五人之所為，均係犯刑法第二百六十八條後
    段之意圖營利聚眾賭博罪。該條之法定刑為「三年以下有期
    徒刑，得併科三千元以下罰金」，而刑法第三十五條第五款
    原規定：「罰金：一元以上。」，於被告行為後修正為：「
    罰金：新臺幣一千元以上，以百元計算之。」，經比較新、
    舊法，以舊法對被告較為有利，依刑法第二條第一項前段之
    規定，就刑法第二百六十八條罰金刑部分，應依修正前刑法
    第三十五條第五款之規定論處。
  (三)又被告戊○○等五人就上開犯行分別互有犯意聯絡、行為分
    擔，而被告戊○○等五人行為後，刑法於九十五年七月一日
    修正施行，刑法第二十八條之文字雖有修正，惟無有利、不
    利被告之情形，依最高法院九十五年九月十四日九十五年度
    第五次刑事庭臨時庭長會議紀錄，應適用裁判時即修正後刑
    法第二十八條之規定，論以共同正犯。而被告戊○○等五人
    行為後，刑法第五十六條連續犯之規定業經刪除，經比較新
    、舊法之結果，以舊法對被告戊○○等五人較為有利，依刑
    法第二條第一項前段之規定，本件應適用修正前刑法第五十
    六條連續犯之規定。被告戊○○等五人先後多次意圖營利聚
    眾賭博犯行，均時間緊接，所犯復為犯罪構成要件相同之罪
    名，顯皆係基於概括犯意為之，均應依修正前刑法第五十六
    條連續犯之規定論以一罪，並各依法加重其刑。
  (四)爰審酌被告戊○○等五人不思正途取財，為貪圖利益，以電
    話下注之方式招攬不特定人聚眾賭博，敗壞社會風氣，被告
    戊○○為經營之負責人，參與程度最深，被告丙○○、甲○○、乙○○、丁○○係受僱於被告戊○○之職員，涉案情節
    較為輕微，被告戊○○等五人均素行良好，犯後坦承一切，
    深表悔悟，及其犯罪之動機、目的、手段、生活狀況、智識
    程度、等一切情狀，判決如主文所示之刑。而被告戊○○等
    五人行為後，刑法第四十一條第一項有關易科罰金之折算標
    準已於九十四年二月二日修正公布，罰金罰鍰提高標準條例
    第二條並於九十五年五月十七日修正刪除，均自九十五年七
    月一日施行，有關易科罰金之折算標準，由修正前銀元一百
    元以上三百元以下（即新臺幣三百元以上九百元以下折算一
    日），提高為新臺幣一千元以上三千元以下折算一日，新舊
    法比較結果，以行為時即修正前規定有利於行為人，依修正
    後刑法第二條第一項前段之規定，應適用行為時即修正前刑
    法第四十一條第一項前段及修正前罰金罰鍰提高標準條例第
    二條之規定，諭知易科罰金之折算標準。又被告戊○○等五
    人行為後，刑法施行法業於九十五年六月十四日增訂公布第
    一條之一，其中第一項規定：「中華民國九十四年一月七日
    刑法修正施行後，刑法分則編所定罰金之貨幣單位為新臺幣
    」，第二項前段明定：「九十四年一月七日刑法修正時，刑
    法分則編未修正之條文定有罰金者，自九十四年一月七日刑
    法修正施行後，就其所定數額提高為三十倍」，惟依被告行
    為時之法律即罰金罰鍰提高標準條例第一條前段，業將刑法
    分則各罪法定刑所定罰金數額提高十倍，再由銀元換算為新
    臺幣之結果，刑法第二百六十八條法定刑所定罰金最高數額
    ，與修正後之法律規定仍屬一致，並無不同，對被告而言尚
    無有利或不利之情形，揆諸前揭說明，自不生新舊法比較之
    問題，應依一般法律適用原則，適用裁判時法即刑法施行法
    第一條之一第一項、第二項前段之規定，而不再適用罰金罰
    鍰提高標準條例第一條前段（臺灣高等法院暨所屬法院九十
    五年十二月十三日九十五年法律座談會刑事類提案第十六號
    研討結果參照），併此敘明。末查，如附表一、二所示之物
    品，分係被告戊○○、丁○○所有供渠等犯罪所用之物，業
    據被告戊○○、丁○○坦承在卷，均應依刑法第三十八條第
    一項第二款之規定宣告沒收。
三、公訴意旨另認被告戊○○等五人所為另涉犯刑法第二百六十
    八條前段之意圖營利供給賭博場所罪嫌，惟查，本件不特定
    賭客係以撥打電話下注之方式參與賭博，並未親自前往被告
    等人所在辦公室賭博，是被告等人尚非提供實體之賭博場所
    或賭博器具供賭客賭博，自難構成意圖營利提供賭博場所罪
    ，原應為無罪之諭知，惟公訴意旨認此部分罪嫌與前述有罪
    之聚眾賭博罪部分，有修正前刑法第五十五條後段規定想像
    競合犯之裁判上一罪關係，爰不另為無罪之諭知，附此說明
    。
四、據上論斷，應依依刑事訴訟法第二百九十九條第一項前段、
    第二百七十三條之一第一項、第三百十條之二、第四百五十
    四條第二項，刑法第二條第一項前段、第二十八條、第二百
    六十八條後段、第三十八條第一項第二款，修正前刑法第五
    十六條、第四十一條第一項前段，修正前罰金罰鍰提高標準
    條例第二條，刑法施行法第一條之一第一項、第二項前段，
    現行法規所定貨幣單位折算新臺幣條例第二條之規定，判決
    如主文。
本案經檢察官己○○到庭執行職務。
中　　華　　民　　國　　96　　年　　3 　　月　 30 　　日
　　　　　　　　　刑事第十四庭  法　官　李家慧
以上正本證明與原本無異。
如不服本判決，應於判決送達後10日內，向本院提出上訴狀。
　　　　　　　　　　　　　　　　書記官　楊文祥
中　　華　　民　　國　　96　　年　　4 　　月  　2 　　日
附錄本件論罪科刑法條：刑法第268條後段。
中華民國刑法第268條
（圖利供給賭場或聚眾賭博罪）
意圖營利，供給賭博場所或聚眾賭博者，處 3 年以下有期徒刑，
得併科 3 千 元以下罰金。
